【裁判字號】    95,上訴,73
【裁判日期】    950328
【裁判案由】    違反廢棄物清理法
【裁判全文】
臺灣高等法院臺南分院刑事判決          95年度上訴字第73號
上  訴  人  臺灣臺南地方法院檢察署檢察官
上  訴  人
即  被  告  丙○○
被      告  甲○○
被      告  乙○○
共      同
選任辯護人  黃紹文律師
            黃溫信律師
            徐美玉律師
上列上訴人因被告等違反廢棄物清理法案件，不服臺灣臺南地方
法院94年度訴字第131號中華民國94年12月5日第一審判決（起
訴案號：臺灣臺南地方法院檢察署93年度偵字第11459號），提
起上訴，本院判決如下：
    主  文
上訴駁回。
    事  實
一、緣甲○○為郭和義（業經原審法院以九十三年度訴字第一０
    七號判處有期徒刑一年二月，緩刑三年確定）之堂妹夫，而
    郭和義前於九十一年七月間購得臺南縣永康市○○○段第九
    七四號土地後，即起意將前開土地提供他人回填、堆置廢棄
    物，並於九十一年九月間，至甲○○位於臺南縣永康市○○
    街一一一之一號住處，請甲○○幫忙。甲○○遂於九十一年
    底某日，至從事處理廢土事業之丙○○位於臺南縣永康市三
    崁店之砂石場處，基於教唆他人非法處理廢棄物之故意，告
    知丙○○可至郭和義前揭土地上堆置、回填廢棄物，使丙○○產生非法處理廢棄物之故意，並即基於教唆他人非法處理
    廢棄物之概括犯意，先於甲○○告知後一週內某日，於臺南
    縣永康市○○○段路旁處，教唆未依廢棄物清理法向主管機
    關申請核發廢棄物處理許可證，而駕駛大貨車載運建築廢棄
    物（含有廢塑膠、廢磚塊、廢泡棉、廢木材、廢鐵與廢玻璃
    等一般垃圾）之謝有家（業經原審法院以九十二年度簡字第
    四三三號判處有期徒刑一年二月，緩刑四年確定），使謝有
    家起意將其所載之前揭廢棄物，於九十二年一月十一日傾倒
    至郭和義之前揭土地上，而以此方式非法處理廢棄物。丙○○復為整理謝有家傾倒於前揭土地上之廢棄物，以每日新臺
    幣（下同）七千元之報酬，欲僱用不知情之劉其福提供俗稱
    「山貓」之小型推土機及駕駛，劉其福旋告知丙○○自有「
    山貓」而靠行於其處之卓昭陽（業經原審法院以九十三年度
    訴字第一０七號判處有期徒刑一年四月，併科罰金新臺幣六
    十萬元確定）之聯絡電話，丙○○遂承前開教唆他人非法處
    理廢棄物之概括犯意，以電話教唆未依廢棄物清理法向主管
    機關申請核發廢棄物處理許可證之卓昭陽，於九十二年一月
    十一日至郭和義所有之前揭土地上，駕駛「山貓」清理謝有
    家所傾倒之廢棄物，而以此方式非法處理廢棄物。嗣於九十
    二年一月十一日十六時許，為行政院環境保護署環境督察總
    隊南區督察大隊會同環境保護警察隊第三中隊（以下簡稱環
    保警察隊第三中隊）警員當場查獲謝有家正在郭和義前開土
    地上傾倒建築廢棄物（含有廢塑膠、廢磚塊、廢泡棉、廢木
    材、廢鐵與廢玻璃等一般垃圾），並扣得卓昭陽所有，供其
    非法處理廢棄物之「山貓」一輛。
二、案經臺灣臺南地方法院檢察署檢察官自動檢舉偵查起訴。
    理  由
壹、被告甲○○、丙○○有罪部分：
一、訊之被告甲○○固均坦承委請同案被告丙○○找人在郭和義
    所有之前開土地上填土；訊之上訴人即被告丙○○亦供承委
    請謝有家至前開土地傾倒廢土，及透過劉其福覓得卓昭陽至
    前揭土地上駕駛「山貓」整地等情。惟均矢口否認涉有違反
    廢棄物清理法犯行，被告甲○○辯稱：郭和義前揭土地上，
    前遭不詳人士傾倒廢棄物，其受郭和義囑託欲尋找好土即可
    資利用之土方填平該地，以便興建農舍及種植果樹，其委託
    丙○○之內容係請其尋找可資利用之土方用以填平前揭土地
    ，而非教唆丙○○以廢棄物堆置、回填該地云云；被告丙○○則辯稱：伊雖告知謝有家需載運可資利用之土方至前開土
    地堆置，而非廢棄物，謝有家事後載運廢棄物至前開土地上
    傾倒之事，伊並不知情，伊並未教唆謝有家至該地傾倒廢棄
    物；伊係因見郭和義前開土地上業已遭人傾倒廢棄物，凌亂
    不堪，無法通行，始透過劉其福找卓昭陽至該地整地，以便
    謝有家等人至該處傾倒可資利用之土方時，得以通行，並非
    教唆卓昭陽至該地非法處理廢棄物。辯護人另辯稱被告等人
    所傾倒者為營建再利用剩餘廢棄土石、磚塊等物，係可作為
    資源利用者，應不屬於廢棄物云云。
二、經查：
  (一)被告甲○○於九十一年九月間某日，在其位於臺南縣永康市
    ○○街一一一之一號住處，受郭和義請託，代為覓人傾倒物
    品（至於物品之內容係廢棄物或可資利用之土方之爭議，詳
    如後述）於郭和義所購之臺南縣永康市○○○段第九七四號
    土地；甲○○受託後，復於九十一年底某日，至丙○○位於
    臺南縣永康市三崁店之砂石場處，委請丙○○尋覓物品傾倒
    於前揭土地等情，業據被告甲○○、丙○○於偵查及審理中
    迭次供承在卷，核與證人郭和義於原審具結後所證相符，此
    部分事實應堪認定。又被告丙○○受被告甲○○委託後一週
    內某日，即向謝有家告知郭和義前開土地可資供傾倒物品，
    謝有家遂於九十二年一月十一日駕駛大貨車載運物品至郭和
    義前開土地上傾倒一節，業據被告丙○○於偵審中迭次坦承
    在卷，核與證人謝有家於原審具結後之證述相符，此部分事
    實足堪認定。另謝有家、卓昭陽均未依廢棄物清理法向主管
    機關申請核發廢棄物處理許可證等情，業據渠等在原審結證
    屬實，此部分事實亦堪認定。
  (二)證人謝有家於原審結證稱：係丙○○告知可至郭和義前開土
    地上傾倒物品，其遂載運廢土至前開土地上傾倒；另證稱：
    被查獲時，其所傾倒之物品內含廢棄物等語（詳原審卷一第
    一０二頁、第一０七頁），參以謝有家於九十二年一月十一
    日於前揭土地上傾倒之廢棄物中，內含廢塑膠、廢磚塊、廢
    泡棉、廢木材、廢鐵與廢玻璃等物，確屬廢棄物一節，亦有
    環保警察隊第三中隊九十二年一月十一日十八時三十分稽查
    報告書、蒐證照片十二幀附卷可參（詳臺南縣永警刑字第０
    九一００二六八０八號卷第二三頁至第二五頁、第三九頁至
    第四六頁）。是謝有家前開證詞與事實相符，應堪採信，而
    該等物資是否為資源再利用而不屬於廢棄物一節，經本院向
    內政部營建署函查結果，認依公告營建事業廢棄物再利用種
    類計有廢木材（皮、屑）、廢玻璃屑、廢鐵、單一金屬料（
    銅、鋅、鋁、錫）、廢塑膠、廢橡膠、廢瀝青混泥土、營建
    混合物等八類；非屬公告再利用之事業廢棄物，事業及再利
    用機構共同提出個案再利用申請，經本部（內政部）許可後
    始得再利用。有該署九十五年三月三日營建管字第０九五０
    ００八六六０號函在卷足憑。據此，足證謝有家係受被告丙○○告知後，始悉可至前開土地上傾倒物品，而其所傾倒者
    ，既非公告之營建廢棄物再利用種類，亦未向內政部申請許
    可再利用物資，應屬廢棄物無誤。則指示謝有家至前處傾倒
    物品之被告丙○○，辯稱其不知謝有家所傾倒之物為廢棄物
    或該等物品係可再利用廢棄物等情，均與常情有違，殊不足
    採。又環保警察隊第三中隊於九十二年一月十一日至郭和義
    前開土地上查獲謝有家非法傾倒廢棄物時，在同址併同查獲
    卓昭陽所有，正欲進行整理前揭土地上所傾倒之廢棄物所用
    之「山貓」一輛等情，有行政院環保署環保警察總隊南區警
    察大隊扣押物品收據及扣留處理機具、處理設施或設備清單
    一份附卷可稽（詳前開警卷第三二頁至第三三頁）。而被告
    丙○○於原審供承：環保警察隊第三中隊於九十二年一月十
    一日在郭和義所有前揭土地上所查扣之「山貓」，係其以每
    日七千元之對價向劉其福調用至前揭土地上工作等語（詳原
    審卷二第五三頁）。綜上所述，被告丙○○指示謝有家至郭
    和義所有之前揭土地上傾倒物品，且謝有家實際傾倒者亦係
    廢棄物無誤，甚而被告丙○○於謝有家至前址傾倒廢棄物前
    ，即已事先調用「山貓」及駕駛至該地等候，準備於謝有家
    傾倒廢棄物後，得以立即處理等情狀，相互參照以觀，足認
    被告丙○○指示謝有家傾倒者，確係廢棄物無疑。從而，被
    告丙○○辯稱：並未指示謝有家可至該處傾倒廢棄物，係謝
    有家自行至該處傾倒廢棄物，其事先並不知情云云，顯與事
    實不符，亦無可採。
  (三)被告丙○○於原審雖另辯稱：係被告甲○○帶同至郭和義前
    開土地查勘現場時，其見該土地已遭人隨意傾倒廢棄物，無
    法讓貨車進入傾倒可用土方，始向劉其福調用「山貓」整理
    原已堆置之廢棄物，清出道路以便讓貨車通行，並非調用「
    山貓」整理謝有家傾倒之廢棄物；且其僅向劉其福調用「山
    貓」，而由劉其福自行指示卓昭陽至該處整理廢棄物，其並
    未直接與駕駛「山貓」之卓昭陽聯繫，亦未教唆卓昭陽至前
    揭土地處理廢棄物云云。惟被告丙○○向劉其福調用「山貓
    」時，係由劉其福提供自有「山貓」而靠行於劉其福之卓昭
    陽所持用電話號碼予被告丙○○，並由被告丙○○自行與「
    山貓」之駕駛卓昭陽聯絡，指示卓昭陽工作地點及內容等細
    節，業據劉其福於原審結證屬實（詳原審卷一第一０九頁）
    ，參以受被告甲○○委託至該處土地回填者，係被告丙○○
    而非劉其福，劉其福亦未曾到過郭和義前開土地，故劉其福
    無從告知駕駛「山貓」之卓昭陽有關工作地點、內容及時間
    等必要事項，從而指示駕駛「山貓」之卓昭陽至前開土地整
    理廢棄物者，應係被告丙○○而非劉其福，可知劉其福前揭
    證詞與常情較符，應屬可採，被告丙○○此部分所辯，自無
    可採。又被告丙○○經被告甲○○告知前開土地可資傾倒後
    ，除指示謝有家至該處傾倒外，另於九十二年年初某日曾告
    知駕駛載運土方之貨車司機即同案被告乙○○有關前揭土地
    可供傾倒土方之訊息（被告乙○○傾倒土方部分，詳如後述
    ），而同案被告乙○○於偵查及原審審理時均供稱，其在本
    案查獲之前之九十二年初某日，即曾載運可用土方至前揭土
    地上傾倒一次。足見郭和義前開土地之狀況並未至不經整理
    ，貨車已無法進入傾倒土方之程度。復以被告丙○○供稱，
    向劉其福調用「山貓」工作，每日需給付七千元之報酬予劉
    其福（詳原審卷二第五三頁），而劉其福亦於原審結證稱：
    丙○○向其調用「山貓」時，無論駕駛「山貓」者至何處工
    作，其均係向丙○○請款等語（詳原審卷一第一一０頁），
    是被告丙○○向劉其福調用前開「山貓」至郭和義所有之前
    開土地工作時，需花費每日七千元之代價。倘若被告丙○○
    所供：前開「山貓」工作之目的在於清理地面以便清出通道
    ，使欲進入郭和義前開土地傾倒可資利用土方之貨車得以入
    場傾倒土方等情屬實，則該筆費用應由委請被告丙○○傾倒
    廢棄物之被告甲○○負責，且最終應由需用可資利用土方之
    郭和義負擔為是，此觀被告丙○○於原審審理時亦表示，該
    筆費用應由地主郭和義負擔亦明（詳原審卷二第三五頁）。
    故被告丙○○當於付費委請駕駛「山貓」之卓昭陽至前開土
    地上整理前，即應告知被告甲○○或郭和義，當無刻意隱瞞
    此部分費用之支出，而致最終需由其自行吸收、負擔之理。
    然被告丙○○於原審審理時卻坦承事前並未向被告甲○○提
    及調用「山貓」之款項（詳原審卷二第三五頁），此與被告
    丙○○自述調用「山貓」之用途顯有矛盾之處。況被告甲○○於九十一年底某日即已委託被告丙○○請人傾倒物品，而
    被告丙○○於被告甲○○告知後一週內某日，即行告知謝有
    家可至郭和義前揭土地上傾倒物品等情，已如前述。倘若郭
    和義前揭土地已遭人傾倒廢棄物，現場凌亂不堪，以致於貨
    車無法進入傾倒可用土方，則被告丙○○當於與被告甲○○
    查勘前揭土地後，立即調用「山貓」整理現場以利貨車進入
    該土地傾倒土方為是，然被告丙○○卻遲至九十二年一月十
    一日，即謝有家至前揭土地上傾倒廢棄物之日，始行指示「
    山貓」司機卓昭陽於當日至前開土地整理廢棄物，顯見被告
    丙○○指示「山貓」駕駛卓昭陽至前開土地之目的，並非其
    所辯之整理前揭土地上原已堆存之廢棄物，而係處理謝有家
    所傾倒之廢棄物。綜上所述，被告丙○○辯稱：其調用「山
    貓」至前揭土地整理現場土地原堆置之廢棄物，清出貨車通
    行之道路，以便傾倒可用土方，並非處理謝有家傾倒之廢棄
    物云云，與事實不符，無可採信。堪認被告丙○○確有教唆
    謝有家傾倒廢棄物，並教唆卓昭陽至該處以「山貓」處理廢
    棄物之犯行。
  (四)證人即土地所有人郭和義於原審結證稱：就其個人認知上，
    委請他人回填可資利用之土方於其土地上，需付錢予提供者
    ，另證稱其委請被告甲○○尋覓回填物時，並未與之提及價
    錢之事等語，經原審法官詢以是否僅係尚未提及價錢，打算
    事後方與被告甲○○確認價格時，證人郭和義亦明確證稱：
    其並未與被告甲○○提及價格之事，其意係免費等語（以上
    詳原審卷一第一００頁）。而被告甲○○於原審聽聞證人郭
    和義前開證詞時，亦表示證人郭和義前開證詞屬實。依此，
    郭和義委請被告甲○○找人回填其前開土地時，渠等均認需
    付費始能覓得可資利用之土方，然郭和義欲以免費方式取得
    回填物，足見其與被告甲○○二人於商議之際，本均已預期
    回填土地者所提供之回填物，當非需付費之可資利用之土方
    ，而係無庸負擔費用之廢棄物。參以前述被告甲○○委請被
    告丙○○尋找他人回填郭和義前開土地後，被告丙○○旋指
    示謝有家傾倒廢棄物至前揭土地上，另請卓昭陽駕駛「山貓
    」至前開土地上整理廢棄物等情，亦足佐證前述郭和義與被
    告甲○○二人均知悉回填前開土地之物係廢棄物之事實。
  (五)又被告甲○○於原審另辯稱：郭和義購買前開土地後，遭人
    傾倒廢棄物，故委請其找人提供可資利用之土方回填土地，
    以供郭和義於前揭土地上興建農舍與種植果樹，故其委請被
    告丙○○提供之物為可資利用之土方，而非廢棄物云云。然
    而，倘若被告甲○○前開所辯屬實，則依被告甲○○與郭和
    義為至親之關係，復因郭和義前開土地遭人傾倒廢棄物，而
    委請其代為尋覓可資利用之土方，回填前開土地，衡情被告
    甲○○於尋找可資利用之土方時，除尋覓土方來源外，亦當
    會注意傾倒者，是否確實傾倒土方，以免郭和義之土地再次
    遭人傾倒廢棄物，致郭和義因其土地遭回填廢棄物而無法興
    建農舍或種植果樹。此觀郭和義於原審結證稱：其土地如遭
    回填廢棄物，將無法興建農舍或種植果樹等語；並經原審法
    官詢以為何委請被告甲○○尋覓可資利用土方後，未曾至前
    揭土地巡視，如何確定傾倒者傾倒之物係可資利用之土方而
    非廢棄物等情時，郭和義則證稱：其認為被告甲○○將會幫
    其巡視等語（以上詳原審卷一第一０一頁）亦明。然被告甲○○於原審亦自承：告知丙○○前開土地可資傾倒後，即未
    曾與丙○○聯絡，亦未曾再至郭和義前開土地上查看等語（
    詳原審卷二第四八頁），是被告甲○○雖辯稱：郭和義之前
    揭土地遭人傾倒廢棄物以致於無法興建農舍或種植果樹，而
    需找人回填可資利用之土方以利使用云云，然其竟於告知丙○○前開土地可供傾倒物品後，即未曾過問丙○○是否找到
    人傾倒可資利用土方，而於丙○○找人傾倒物品時，亦未至
    現場確定丙○○自己或找人所傾倒物品之內容為何物，甚於
    為警查獲前，均未至現場查看，毫不在意丙○○自行找人任
    意傾倒之物品，是否為可資利用之土方，抑或可能對前揭土
    地造成第二次污染之廢棄物。是觀被告甲○○之舉止，與其
    所述之行為動機、目的顯有相違。況被告丙○○經被告甲○○告知前開土地可供傾倒物品後，旋教唆謝有家至前揭土地
    上傾倒廢棄物，另委請卓昭陽至現場駕駛「山貓」處理謝有
    家傾倒之廢棄物等情，已如前述，其中卓昭陽駕駛「山貓」
    處理廢棄物之過程並非如傾倒廢棄物者，可於短時間內迅速
    完成，倘被告丙○○係欺瞞被告甲○○，逕自教唆他人駕車
    傾倒廢棄物及駕駛「山貓」處理廢棄物行徑，何以被告丙○○均不畏被告甲○○突然至現場查勘時，發現其教唆他人傾
    倒、處理廢棄物等行徑？此亦足證被告甲○○於被告丙○○
    教唆謝有家、卓昭陽非法處理廢棄物前，本已知悉被告丙○○將找人傾倒之物係廢棄物而非單純可資利用之土方。是綜
    觀被告甲○○前後舉止，及前述諸多情狀，相互參照以觀，
    堪認被告甲○○確有教唆被告丙○○可於郭和義前開土地傾
    倒廢棄物之犯行，被告甲○○辯稱：僅交代丙○○於前揭土
    地上傾倒可資利用之土方，而未教唆其在前開土地上傾倒廢
    棄物云云，與事實不符，當無可採。
  (六)綜上所述，被告甲○○、丙○○二人教唆未依廢棄物清理法
    規定領有廢棄物處理許可證者，非法從事廢棄物處理之犯行
    ，均已臻明確，堪以認定，應依法論科。
三、查被告甲○○教唆丙○○，使之產生非法處理廢棄物之故意
    ，並進而教唆未依廢棄物清理法規定領有廢棄物處理許可證
    之謝有家、卓昭陽非法處理廢棄物；被告丙○○教唆未依廢
    棄物清理法規定領有廢棄物處理許可證之謝有家、卓昭陽使
    其等產生非法處理廢棄物之故意，並進而非法處理廢棄物，
    故核渠等所為，均係犯廢棄物清理法第四十六條第一項第四
    款非法處理廢棄物罪之教唆犯，應依刑法第二十九條之規定
    ，依其所教唆之罪處罰。另被告丙○○先後教唆謝有家、卓
    昭陽非法處理廢棄物，時間緊接，教唆他人從事罪名亦均相
    同，顯係基於概括之犯意為之，為連續犯，僅論以一罪，並
    加重其刑。
貳、被告丙○○不另為無罪判決之諭知部分：
一、公訴意旨另以：丙○○受甲○○教唆後，另教唆乙○○於九
    十二年初某日，至郭和義前揭土地上非法傾倒廢棄物，因認
    丙○○就此部分亦涉有教唆他人非法處理廢棄物之犯行云云
    。
二、公訴意旨認被告丙○○涉有此部分教唆同案被告乙○○非法
    處理廢棄物犯行，係以被告丙○○於偵查中自承告知乙○○
    至前開土地傾倒物品，而乙○○亦自承曾於前揭時間至前開
    土地傾倒土石等情，為其所憑論據。
三、訊之上訴人即被告丙○○固承告知乙○○可至前開土地上傾
    倒物品，惟堅詞否認涉有教唆乙○○違反廢棄物清理法犯行
    ，辯稱：伊叫乙○○所傾倒者，均係開挖地基所產出之土方
    ，並非廢棄物等語。
四、經查：被告丙○○固於偵審及本院迭次供稱其告知乙○○可
    至郭和義前開土地上傾倒可資利用之土方等語，核與被告乙○○於本院審理時之供述相符，是被告丙○○前開供述自非
    無據。參以乙○○於九十二年初某日所傾倒之物品，確實有
    可能為可資利用之土方，並無法確認為廢棄物，是被告丙○○所辯稱其交代乙○○傾倒之物係可資利用之土方而非廢棄
    物等語，尚非全然不可採信。從而依全案卷證所示，尚難肯
    認被告丙○○係教唆乙○○傾倒廢棄物於郭和義所有前揭土
    地上。另被告丙○○係九十一年底某日教唆謝有家可至郭和
    義前開土地上傾倒廢棄物，然其係於九十二年一月初某日告
    知乙○○可至前開土地上傾倒物品，已如前述。是被告丙○○教唆謝有家至前開土地上傾倒廢棄物之時間，顯與其告知
    乙○○可至該處傾倒物品之時間不同，並非同時告知該二人
    ，故被告丙○○與乙○○及謝有家之談話內容並不必然相同
    ，故尚不得以被告丙○○確有教唆謝有家至前開土地上非法
    傾倒廢棄物之犯行，即推認被告丙○○亦有教唆乙○○至前
    開土地上傾倒廢棄物之犯行。綜此，應認被告丙○○此部分
    罪證，尚有不足，惟此部分如成立犯罪，與前開論罪科刑部
    分，具有裁判上一罪關係。
參、被告乙○○無罪部分：
一、公訴意旨另以：乙○○受丙○○之教唆，於九十二年初某日
    ，駕車載運廢棄物至郭和義前揭土地上傾倒，因認乙○○就
    此部分亦涉有廢棄物清理法第四十六條第一項第四款之未依
    廢棄物清理法規定領有廢棄物處理許可證，從事廢棄物處理
    罪嫌等語。
二、按犯罪事實，應依證據認定之，無證據不得認定其犯罪事實
    ，又不能證明被告犯罪者，應諭知無罪之判決，刑事訴訟法
    第一百五十四條第二項、第三百零一條第一項分別定有明文
    。
三、公訴意旨認被告乙○○涉有前開犯行，係以被告乙○○於偵
    查中自承並未依廢棄物清理法規定領有廢棄物處理許可證，
    然卻於九十二年初某日，經丙○○告知後，至郭和義前開土
    地傾倒廢土，且前開土地內，亦確有磚頭、木材、塑膠袋、
    鐵罐、廢混凝土等廢棄物等情，為其所憑論據。
四、訊之被告乙○○固承未取得處理廢棄物之許可證，並坦承於
    九十二年初某日曾至前開土地上傾倒物品等情，惟堅詞否認
    涉有違反廢棄物清理法犯行，辯稱：伊傾倒之物均屬開挖地
    基所產生之土石，並未夾雜木材、塑膠袋等廢棄物等語。
五、經查：(1)被告乙○○經丙○○指示，而於九十二年初某日至
    郭和義前開土地傾倒物品一節，業據被告乙○○於偵審中迭
    次供承在卷，核與同案被告丙○○於原審審理時以證人身分
    結證屬實，此部分事實應堪認定。(2)臺灣臺南地方法院檢察
    署檢察官偵辦謝有家違反廢棄物清理法案件，即九十二年度
    偵字第一二三五號案件時，曾於九十二年六月九日至郭和義
    所有之前揭土地處開挖，並發現其內有磚頭、木材、塑膠袋
    、鐵罐、廢混凝土、藍色發泡橡膠與玻璃等廢棄物，第二部
    分掩埋堆積物為鋼筋、磚頭、廢混凝土、塑膠布、廢木頭與
    機車坐墊等廢棄物等情，有臺灣臺南地方法院檢察署檢察官
    勘驗筆錄與照片影本附於九十二年偵字第二０四六號卷，足
    認郭和義前開土地上，確曾經他人傾倒廢棄物。惟郭和義前
    開土地遭人傾倒廢棄物後，至臺灣臺南地方法院檢察署檢察
    官前揭開挖前，至少有數月之久，且亦應已經他人處理過，
    此觀前述被告丙○○曾教唆卓昭陽駕駛「山貓」於前揭土地
    上處理廢棄物亦可得知，是前揭土地上雖曾遭人傾倒廢棄物
    。被告乙○○雖曾於上傾倒物品，然因相互混和，已無從分
    辨被告乙○○所傾倒之物品為何物。自難僅以郭和義前開土
    地經開挖結果，存有廢棄物，即認被告乙○○所傾倒之物即
    屬廢棄物。另公訴意旨雖以上開土地內所掩埋堆積者，全屬
    廢棄物，並無可資利用之土方，而認被告乙○○辯稱在該處
    傾倒可資利用之土方，與事實不符，然而該次開挖中，雖從
    前開土地內發掘出廢棄物，亦有相當之土方，而且廢棄物中
    亦夾雜土方，此見該次勘驗照片亦可得知（詳九十二年偵字
    第二０四六號卷第五二頁至第五六頁），足認郭和義前開土
    地上，雖曾遭人傾倒廢棄物外，亦有相當之土方傾倒於上，
    故被告乙○○所辯稱於前開土地上所傾倒之物為土方等語，
    尚非全然無據。而公訴人並未就被告乙○○所傾倒之廢棄物
    之範圍舉證，致本院無從進而認定其所傾倒為廢棄物。因此
    ，應認被告乙○○違反廢棄物清理法犯行之罪嫌，尚有不足
    。此外，復無其他積極證據足認被告乙○○涉有公訴意旨所
    指前開非法處理廢棄物之犯行。
肆、原審以被告甲○○、丙○○罪證明確，因予適用廢棄物清理
    法第四十六條第一項第四款，刑法第十一條前段、第二十九
    條、第五十六條、第七十四條第一款、第九十三條第一項規
    定，並審酌被告甲○○、丙○○之犯罪動機、手段、其等教
    唆非法處理廢棄物之內容、種類所為對環境衛生之影響、犯
    罪後否認犯行之態度等一切情狀，分別量處被告甲○○有期
    徒刑一年六月；量處被告丙○○有期徒刑一年十月。並敘明
    公訴意旨雖認被告甲○○、丙○○二人否認犯行，請求對被
    告甲○○、丙○○均量處有期徒刑三年，併科罰金新臺幣二
    百萬元之刑度。惟原審認被告甲○○、丙○○二人於本案中
    之犯行，乃教唆傾倒廢棄物之種類為含有廢塑膠、廢磚塊、
    廢泡棉、廢木材、廢鐵與廢玻璃等類，對於環境影響之程度
    ，與有毒化學物質尚難相提並論，是認就被告甲○○、丙○○分別量處如上述之刑度，已屬適當。又審酌被告甲○○、
    丙○○前均未曾受有期徒刑以上刑之宣告，有卷附臺灣高等
    法院被告全國前案紀錄表二份在卷可稽。渠等均無犯罪前科
    ，素行非惡，且被告甲○○就本案所從事之犯行，係教唆丙○○傾倒廢棄物於郭和義之土地，而郭和義之前開土地業已
    興建房屋，有臺南縣政府（九三）南縣造字第五八一九號建
    造執照一份及照片二張（詳原審卷二第七一頁、第七二頁）
    ，衡情當無再為相同犯行之可能；被告丙○○本案後迄今並
    無犯罪紀錄，且其教唆謝有家、卓昭陽非法處理廢棄物，影
    響環境情節尚輕，爰就被告甲○○部分諭知緩刑四年，被告
    丙○○部分諭知緩刑五年，以勵自新。另考量被告丙○○從
    事處理廢土事業，為免日後再為隨意棄置廢棄土石之犯行，
    另於緩刑期內付保護管束，以達督促其檢點自身行為，避免
    再為類似犯行之效。另就被告丙○○教唆乙○○犯罪部分認
    證據不足，敘明丙○○不另為無罪判決之諭知；以及諭知乙○○無罪之判決。本院經核原判決關於被告甲○○、丙○○
    有罪部分，認事用法，並無不合，量刑並予以緩刑均稱允當
    ；無罪部分於法亦無不合。被告丙○○上訴意旨仍執陳詞否
    認犯罪，為無理由；檢察官上訴意旨，指摘原判決有罪部分
    ，量刑過輕及緩刑不當，而乙○○無罪則判決不當，亦無理
    由，均應予駁回。
據上論斷，應依刑事訴訟法第三百六十八條，判決如主文。
本案經檢察官蘇南桓到庭執行職務。
中    華    民    國    九十五  年    三  月  二十八  日
                    刑事第二庭  審判長法  官  葉居正
                                      法  官  莊俊華
                                      法  官  李文福
以上正本證明與原本無異。
如不服本判決，應於收受本判決後十日內向本院提出上訴書狀。
其未敘述上訴理由者並得於提起上訴後十日內向本院補提理由書
狀（均須按他造當事人之人數附繕本）「切勿逕送上級法院」。
                                      書記官  李良倩
中    華    民    國    九十五  年    三  月  二十八  日
附錄本案論罪科刑法條：
廢棄物清理法第四十六條
有下列情形之一者，處1年以上五年以下有期徒刑，得併科新臺
幣三百萬元以下罰金：
一  任意棄置有害事業廢棄物。
二  事業負責人或相關人員未依本法規定之方式貯存、清除、處
    理或再利用廢棄物，致污染環境。
三  未經主管機關許可，提供土地回填、堆置廢棄物。
四  未依第四十一條第一項規定領有廢棄物清除、處理許可文件
    ，從事廢棄物貯存、清除、處理，或未依廢棄物清除、處理
    許可文件內容貯存、清除、處理廢棄物。
五  執行機關之人員委託未取得許可文件之業者，清除、處理一
    般廢棄物者；或明知受託人非法清除、處理而仍委託。
六  公民營廢棄物處理機構負責人或相關人員、或執行機關之人
    員未處理廢棄物，開具虛偽證明。
無許可文件，以經營廢棄物清除、處理為常業者，處三年以上十
年以下有期徒刑，得併科新臺幣九百萬元以下罰金。


司法院資訊處製作；財團法人民間司法改革基金會備份。
